臺北高等行政法院判決
　　　　　　　　　　　　　　　　　　 95年度訴字第02710號
　　　　　　　　　　　　　　　.
原　　　告　歐信工程股份有限公司
代　表　人　甲○○
訴訟代理人　張炳煌　律師
　　　　　　蔚中傑　律師
　　　　　　高佩辰　律師
被　　　告　臺北縣政府
代　表　人　乙○○縣長）住同.
訴訟代理人　王寶蒞　律師
上列當事人間因促進民間參與公共建設法事件，提起行政訴訟。
本院判決如下：
　　主  文
被告應給付原告新台幣5000萬元整及自民國95年8 月23日起至清
償日止依法定利息百分之5 計算之利息。
原告其餘之訴駁回。
訴訟費用十分之七由被告負擔。
　　事  實
一、事實概要：
    緣原告之法人股東歐榮環保科技股份有限公司（下稱「歐榮
    公司」）代表參與被告於民國（下同）94年7 月間依「促進
    民間參與公共建設法」公告辦理「徵求民間機構參與台北縣
    政府板新污水下水道系統建設（三峽、鶯歌地區）之興建、
    營運、移轉（BOT ）計畫」（下稱「本計畫」）之招商程序
    ，並依被告所公告招商文件中申請須知規定組成「歐信工程
    股份有限公司籌備處」為企業聯盟申請人（下稱「本企業聯
    盟申請人」，本企業聯盟申請人於議約完成後依申請須知規
    定正式公司法人化，即原告），依規定繳交申請保證金新臺
    幣（下同）5000萬元，嗣經甄審委員會評定為最優申請人，
    並進行議約，旋由被告於94年12月12日以北府水污字第0940
    850786號函通知本計畫議約完成。惟被告未遵守其所制定公
    告之本計畫招商文件申請須知第5.1.2.4 項規定：「最優申
    請案件申請人經取得主管機關發函通知同意投資執行計畫書
    後，應於10日內．．．與主辦機關完成契約簽訂事宜。」及
    第2.3 項「本計畫時程表」如下：項次13、最優申請案件申
    請人自議約完成後10日內提送投資執行計畫書，項次15、主
    辦機關同意投資執行計畫書後10日內完成簽約等規定，於議
    約完成後遲不簽約，原告遂依行政訴訟法第7 條及第8 條規
    定提起本件訴訟。
二、兩造聲明：
　　(一)原告聲明求為判決：1.被告應給付原告新臺幣柒仟陸佰參
                          拾參萬貳仟玖佰貳拾柒元整及自本
                          起訴狀送達翌日起至清償日止，按
                          年利率百分之5 計算之利息。（其
                          中5 千萬元保證金部份之利息請求
                          ，於言詞辯論時亦減縮自起訴狀繕
                          本送達翌日起算）
                        2.訴訟費用均由被告負擔。
　　(二)被告聲明求為判決：1.駁回原告之訴。
                        2.訴訟費用由原告負擔。
三、兩造之爭點：
    本件程序上爭執點為本院是否有審判權？原告是否可以請求
    被告返還5000萬元申請保證金及給付損失賠償？
　　(一)原告主張之理由：
      1.被告於94年7 月間依「促進民間參與公共建設法」（下
        稱「促參法」）公告辦理「徵求民間機構參與台北縣政
        府板新污水下水道系統建設（三峽、鶯歌地區）之興建
        、營運、移轉（BOT ）計畫」（下稱「本計畫」）之招
        商程序。原告之法人股東歐榮環保科技股份有限公司（
        下稱「歐榮公司」）、台灣歐多貝斯股份有限公司及工
        信工程股份有限公司依被告所公告招商文件中申請須知
        規定組成「歐信工程股份有限公司籌備處」為企業聯盟
        申請人（下稱「本企業聯盟申請人」，本企業聯盟申請
        人於議約完成後依申請須知規定正式公司法人化，即為
        原告），申請參與本計畫並依規定繳交申請保證金新臺
        幣（下同）5000萬元，並由歐榮公司擔任本企業聯盟申
        請人之授權代表公司。
      2.本企業聯盟申請人於94年10月28日經甄審委選會（下稱
       「 甄審會」）評定為最優申請案件申請人，被告並於94
        年11月3 日發函通知本企業聯盟申請人被評定為最優申
        請案件申請人；嗣後被告與本企業聯盟申請人即進行議
        約並完成議約，被告則於94年12月12日以北府水污字第
        0940850786號函（原證一）通知本企業聯盟申請人確認
        本計畫議約完成，並以94年12月19日北府水污字第0940
        859087號函核定本企業聯盟申請人所提出之投資執行計
        畫書。依本計畫申請須知第5.1.2.4 條及「本計畫作業
        時程表」、「本計畫甄審作業流程圖」（原證二）所定
        時程，投資契約之簽訂應於最優申請案件申請人取得主
        辦機關即被告發函通知同意投資執行計畫書後10日內依
        法完成；因此，本計畫投資契約應於94年12月29日完成
        簽訂。
      3.詎料，被告機關新任縣長乙○○縣長就任後，本計畫投
        資契約之簽訂即毫無理由地遭到擱置，迄今已逾7 個月
        。此期間，雖經原告或歐榮公司代表本企業聯盟申請人
        數度以電話、會議及書函催告被告核示簽約時程（原證
        三），惟被告均以研議中為由避而不決。按原告參與本
        計畫之招商，在投標前即已提交申請保證金5 千萬元，
        於議約完成前復再投入數千萬元資金及無數人力於備標
        及議約工作，且於議約完成後復投入3 億元資金將本企
        業聯盟申請人公司化為本計畫民間機構，卻竟於議約完
        成後數月之久連簽約時程尚無從知曉，此種無可預期之
        資金積壓、閒置及利息損失，業已對原告造成鉅大損害
        。
      4.依台北高等行政法院94年度訴字第752 號判決見解，依
        促參法訂定之建置營運契約係屬行政契約，甄審及其公
        告為行政處分，甄審及其公告後續所有程序及執行應係
        甄審公告之後續程序。依此見解，本計畫主辦機關即被
        告依促參法辦理之本計畫招商應受行政程序法之規範（
        行政程序法第2 條規定：『本法所稱行政程序，係指行
        政機關作成行政處分、締結行政契約、訂定法規命令與
        行政規則、確定行政計畫、實施行政指導及處理陳情等
        行為之程序。』）。查：行政程序法第51條第1 項及第
        2 項規定：「行政機關對於人民依法規之申請，除法規
        另有規定外，應按各事項類別，訂定處理期間公告之。
        未依前項規定訂定處理期間者，其處理期間為2 個月。
        」被告應於94年12月29日與原告簽訂投資契約，且自本
        企業聯盟申請人授權代表歐榮公司以95年3 月2 日（95
        ）歐榮字第030201號函催告被告示下簽約時程，至同年
        5 月2 日止即已逾上開法律規定之2 個月，顯見被告已
        無簽訂本計畫投資契約之意願，應視為被告決意中止本
        計畫之執行。
      5.再者，申請須知第3.7.2 條規定：「申請人應依第3.7.
        6 條之規定，以本國之現金、金融機構簽發之本票或支
        票、．．．作為申請保證金，交付予主辦機關」，第3.
        7.3 條「申請保證金之有效期限」則規定：「申請保證
        金之有效期限應自申請截止日之翌日起算300 天，如主
        辦機關要求延長至簽約完成時止，申請人應配合辦理，
        不得拒絕。」，第3.4.6 條「申請文件有效期限」則規
        定：「申請文件有效期限為申請截止日之翌日起算300
        天。但如有需要，主辦機關有權要求申請人順延其申請
        文件之有效期限。」，第3.4.4 條規定：「受理申請文
        件期間，自本招商文件公告日．．．至民國94年9 月12
        日下午14時止」（見原證二），惟本計畫在94年9 月9
        日第三次補充公告時將申請文件之截止日期延至94年9
        月26日下午14時整（見原證四）；因此，申請文件及申
        請保證金之有效期限均以95年7 月23日為屆滿日，逾期
        即自動失效。查：被告既未在申請文件及申請保證金有
        效期限屆滿前要求申請人展延有效期限，且拒不與原告
        簽訂本計畫投資契約，則申請文件及申請保證金已均於
        95年7 月23日喪失其效力，則本計畫已無申請人之申請
        存在，故無從成立投資契約（如同要約已自始喪失效力
        ，自無從成立契約），又被告既未在申請文件及申請保
        證金有效期限屆滿前要求申請人展延有效期限，且拒不
        與原告簽訂本計畫投資契約，則申請文件及申請保證金
        已均於95年7 月23日喪失其效力，則本計畫已無申請人
        之申請存在，且行政程序法第139 條規定：「行政契約
        之締結，應以書面為之。」而被告拒絕依其公告之申請
        須知所定簽約日期簽訂本計畫投資契約書將達1 年3 個
        月，致兩造無從依法締結有效之投資契約，故被告應將
        已失效之申請保證金返還予申請人。其次，由被告在申
        請文件及申請保證金有效期限屆滿前並不要求申請人展
        延有效期限此一事實觀之，益證被告事實上已終止本計
        畫之繼續執行。
      6.(1)請求返還系爭申請保證金之法律性質應為準用民法第
          179 條規定之不當得利返還請求權：
          按行政程序法第149 條規定：「行政契約，本法未
            規定者，準用民法相關之規定。」而鈞院94年度訴
            字第752 號判決意旨認為促參法訂定之建置營運契
            約係屬行政契約，故本計畫所生權利義務爭議，若
            行政程序法中未有規定者，應依行政程序法第149
            條規定準用民法相關規定決定之。查依被告訂定之
            申請須知第3. 7.3條「申請保證金之有效期限」及
            第3.4.6 條「申請文件有效期限」等規定，系爭申
            請保證金及申請文件均於95年7 月23日有效期間屆
            滿後自動失效，亦即95年7 月23日起被告持有系爭
            申請保證金已無法律上原因存在，屬於民法第179
            條：「無法律上之原因而受利益，致他人受損害者
            ，應返還其利益；雖有法律上之原因，而其後已不
            存在者。」所以，原告依申請須知第3.7.3 條「申
            請保證金之有效期限」及第3.4.6 條「申請文件有
            效期限」等規定請求返還系爭申請保證金之法律性
            質應為準用民法第179 條規定之不當得利返還請求
            權。
          復按釋字第515 號解釋文：「中華民國79年12月29
            日公布之促進產業升級條例第38條關於興辦工業人
            租購工業區土地或標準廠房，‧‧‧上開條例第34
            條第1 項規定，工業主管機關依本條例開發之工業
            區，除社區用地外，其土地、標準廠房或各種建築
            物出售時，應由承購人分別按土地承購價額或標準
            廠房、各種建築物承購價額百分之3 或百分之1 繳
            付工業區開發管理基金。此一基金係專對承購工業
            區土地、廠房及其他建築物興辦工業人課徵，用於
            挹注工業區開發及管理之所需，性質上相當於對有
            共同利益群體者所課徵之特別公課及使用規費，並
            非原購買土地或廠房等價格之一部分‧‧‧惟興辦
            工業人承購工業區土地或廠房後，工業主管機關依
            上開條例第38條之規定強制買回，若係由於非可歸
            責於興辦工業人之事由者，其自始既未成為特別公
            課徵收對象共同利益群體之成員，亦不具有繳納規
            費之利用關係，則課徵工業區開發管理基金之前提
            要件及目的均已消失，其課徵供作基金款項之法律
            上原因遂不復存在，成為公法上之不當得利。依上
            開細則之規定，該管機關僅須以原價買回，對已按
            一定比例課徵作為基金之款項，不予返還，即與憲
            法保障人民權利之意旨有違，該細則此部分規定，
            並不排除上述返還請求權之行使。．．．」，故若
            　鈞院認為本件被告所獲有不當得利（已無法律上
            原因而繼續扣留原告之申請保證金）之性質非屬民
            （私）法上之不當得利性質，原告亦依上開大法官
            會議解釋意旨，請求被告應返還其公法上不當得利
            （已無法律上原因而繼續扣留原告之5000萬元申請
            保證金）予原告。
          至於被告辯稱：「申請須知3.7.3 的『申請保證金
            之有效期限』其規範意旨，旨在避免如原告所提供
            之保證金為有時間限制的證券或票券時，在本案締
            結投資契約之前即罹於失效的情形。」云云，則屬
            無稽無理之飾詞，蓋：
            (甲)申請須知第3.7.3 條並無「申請保證金之有效期
              限限於所提供之保證金為證券或票券」等文字。
            (乙)既然申請人得以有效期限僅為300 天之證券或票
              券或銀行保證書或擔保信用狀等替代現金為申請
              保證金，適足以證明申請人提供現金保證金之義
              務期間僅有300 天；相對地，主辦機關即被告得
              保（扣）留申請保證金之權利期間僅有300 天，
              被告逾此期間即無保（扣）留申請保證金之權利
              及法律上原因。
            (丙)除申請保證金有效期間為300 天外，「申請文件
              有效期限」亦為「申請截止日之翌日起算300 天
              」（申請須知第3.4.6 條），更適足以證明被告
              逾此期間即無保（扣）留申請保證金之權利及法
              律上原因，因為申請文件逾期失效時即已無申請
              存在，此時為擔保申請所繳付之申請保證金已失
              其保證標的及目的，被告固然已無繼續保（扣）
              留申請保證金之權利及法律上原因。
        (2)請求賠償備標損失之請求權基礎：
          按國家賠償法第2 條第2 項規定：「公務員於執行
            職務行使公權力時，因故意或過失不法侵害人民自
            由或權利者，國家應負損害賠償責任。公務員怠於
            執行職務致人民自由或權利遭受損害者亦同。」查
            ：本計畫申請須知係被告單方所制定、公告，被告
            復於申請須知第5.1.2.4 條及「本計畫作業時程表
            」、「本計畫甄審作業流程圖」（原證二）訂定投
            資契約之簽訂應於最優申請案件申請人取得主辦機
            關即被告發函通知同意投資執行計畫書後10日內依
            法完成，亦即依被告單方制定之申請須知規定，本
            計畫投資契約應於94年12月29日完成簽訂，且行政
            程序法第139 條規定：「行政契約之締結，應以書
            面為之。」，但被告機關卻不遵守其所制定之簽約
            時程，致本件已議約完成之投資契約無從成立生效
            ，使原告已投入於本計畫之備標費用及公司化資本
            額3 億元資金成本付諸流水，故被告有公務員怠於
            執行職務情事，致原告受有申請參與本計畫之備標
            損失及實收資本額3 億元資金閒置之資金成本（利
            息）損失，故原告應得據上述規定向被告請求賠償
            （損失細目及備標支出憑證等見原證五）。
          依行政程序法第146 條第2 項補償原告因被告行政
            行為所遭受之一切損失：按被告於其答辯書狀中辯
            稱其得類推適用行政程序法第146 條第1 項終止本
            計畫之執行時，被告當已知悉瞭解援用行政程序法
            第146 條第1 項之法律效果為同條第2項 規定：「
            前項之調整或終止，非補償相對人因此所受之財產
            上損失，不得為之。」，故應可合理推論被告於援
            用行政程序法第146 條第1 項為其行政行為之依據
            時，業已默示同意補償原告因被告之行政行為所遭
            受之一切損失。因此，原告亦得依行政程序法第14
            6 條第2 項規定，請求給付備標費用等損失計2633
            萬2927元。
          末按：申請須知第1.1.2 條揭示：「本計畫奉行政
            院於民國（以下同）94年7 月8 日以院授內營環字
            第0940084454號函核定之『促進民間參與台北縣板
            新污水下水道系統建設（三峽、鶯歌地區）之興建
            、營運、移轉（BOT ）計畫－先期計畫書』辦理後
            續招商事宜。」，可知本計畫係行政院所核定之政
            策，由被告機關負責辦理執行。又申請須知第1.1.
            12條規定：「本計畫執行費用涉及中央及主辦機關
            預算編列，嗣後若因預算未通過或其他政策因素，
            於投資契約簽訂前致停止本計畫之執行，申請人應
            自行負擔一切申請費用，不得據此向主辦機關主張
            任何賠償或補償。」因此，依上述規定反面解釋，
            除了因預算未通過或中央機關政策改變外，被告若
            於投資契約簽訂前停止本計畫之執行，申請人得向
            主辦機關即被告請求賠償或補償。查：被告於95年
            6 月22日北府水管字第0950430881號函（原證七）
            中係以「本府就本案是否符合促參法之規定等問題
            有待釐清，本府刻正請示行政院作業中」為由停止
            本計畫之執行，可知被告並非以中央機關及被告預
            算編列或中央機關政策改變為原因停止執行本計畫
            ；所以，原告就被告無合法正當理由停止執行本計
            畫所受備標損失等得請求被告賠償，被告不得飾詞
            推卸責任。
          被告雖於其96年3 月3 日答辯(二)狀中辯稱：「‧‧
            ‧申請須知（參原證二）1.1.5 『申請人‧‧‧提
            送申請文件即表示已同意遵守其所規定之事項，申
            請人不得逾越而提出任何附帶條件或但書。』‧‧
            ‧3.4.13『申請人應自行負擔一切申請費用，包括
            現場調查、準備申請文件‧‧‧等。』既然原告已
            經同意自行負擔一切申請費用，何來向被告請求備
            標損失之理。」，惟查：
            (甲)申請須知第3.4.13條係一般性規定，其適用範圍
              應受到申請須知第1.1.12條「本計畫執行費用涉
              及中央及主辦機關預算編列，嗣後若因預算未通
              過或其他政策因素，於投資契約簽訂前致停止本
              計畫之執行，申請人應自行負擔一切申請費用，
              不得據此向主辦機關主張任何賠償或補償。」之
              限制。換言之，限於本計畫係依公告申請須知所
              定程序進行招商、議約及簽約，或本計畫因預算
              未通過或其他政策因素而於投資契約簽訂前致停
              止本計畫之執行，始有申請須知第3.4.13 條 之
              適用；至於主辦機關因預算未通過或中央機關政
              策因素以外原因或甚且毫無原因地停止本計畫之
              執行時，依第1.1.12條反面解釋，被告仍有依法
              賠償或補償原告之義務與責任。
            (乙)縱若依第1.1.5 條規定，原告於提送申請文件時
              即表示已同意遵守申請須知所規定之事項，原告
              所同意遵守者亦係包括第1.1.12條在內之申請須
              知全部規定（被告亦有遵守申請須知全部規定之
              義務），而非被告斷章取義的第3.4.13條乙條之
              文字。
            (丙)如上述，促參法訂定之建置營運契約係屬行政契
              約，依促參法執行之招商程序為行政程序，則被
              告公告之申請須知及被告其他相關行政行為均應
              受行政程序法、相關行政法規及一般行政法原則
              之約束，故申請須知內容與行政程序法、相關行
              政法規及一般行政法原則相牴觸者應屬無效，亦
              無排除人民依法律規定所得享有權利之效力。如
              上述，被告既然主張其得類推適用行政程序法第
              146 條第1 項而終止本計畫之執行，是被告亦應
              承認原告得享有行政程序法第146 條第2 項所規
              定之損失補償請求權。
      7.原告於起訴前已數度正式函請被告協商備標費用等損失
        均遭拒絕：
        被告於其答辯狀第二之3 項辯稱：「‧‧‧倘原告針對
        此爭議，自應以與被告申請調解為宜，不宜逕向法院提
        起訴訟‧‧‧」，查：原告曾三度委請張炳煌律師分別
        以95年5 月16日（95）環茨煌字第L208A 號函、95年6
        月2 日（95）環茨煌字第L208D 號函及95年7 月7 日（
        95）環茨煌字第L208N 號函（原證六），促請被告發還
        申請保證金5 千萬元，並與原告協商備標損失等補償事
        宜。惟被告僅於95年6 月22日以北府水管字第09504308
        81號函（原證七）無理拒絕發還申請保證金，並以「本
        府就本案是否符合促參法之規定等問題有待釐清，本府
        刻正請示行政院作業中」為由推託其義務，對於其第一
        、第三封律師函則均置之不理。故厥係被告逼迫原告採
        取訴訟途徑以維本身權益，其竟反而指摘原告「應以與
        被告申請調解為宜，不宜逕向法院提起訴訟」，實令原
        告再次瞠目結舌。
      8.程序部分：
        (1)原告得依行政訴訟法第8 條提起一般給付訴訟：
          按行政訴訟法第8 條規定：「人民與中央或地方機關
          間，因公法上原因發生財產上之給付或請求作成行政
          處分以外之其他非財產上之給付，得提起給付訴訟。
          因公法上契約發生之給付，亦同。」就原告依上開規
          定請求被告返還申請保證金5000萬元，被告於其答辯
          狀第一之 2項辯稱：「本件依促進民間參與公共建設
          法訂定契約之爭議應屬民事紛爭而非行政爭訟．．．
          蓋促參法之第12條第1 項規定．．．可知，於立法者
          制定時，已將契約性質定性在私法契約．．．如有爭
          執，應循民事訴訟程序謀求解求」云云，至少有以下
          二點謬誤：
          原告係因被告已不執行其公告辦理之「徵求民間機
            構參與臺北縣政府板新污水下水道系統建設（三峽
            、鶯歌地區）之興建、營運、移轉（BOT ）計畫」
            ，而請求被告返還申請保證金5000萬元，並非請求
            被告履行本計畫下之投資契約，遑論兩造間根本未
            簽訂投資契約，是本項返還申請保證金請求與投資
            契約之履行或爭議無關，故不論投資契約性質上屬
            於私法契約或行政契約，被告返還申請保證金予原
            告之給付義務，均係因公法上原因發生之財產上給
            付義務。
          按不論對於促參法下投資契約採「雙階段理論」或
            「修正式雙階段理論」（例如台北高等行政法院94
            年度訴字第752 號判決及94年停字第122 號裁定）
            ，均認為政府機關在簽訂投資契約前之前階段程序
            與行為（招商、甄審、評定等等）為行政程序及公
            法行為（見吳志光教授著《ETC 裁判與行政契約》
            ，月旦法學雜誌2006.08 第135 期，原證八），故
            被告向原告收取申請保證金乃前階段之行政程序及
            公法行為，則被告返還申請保證金予原告之給付義
            務係因公法上原因發生之財產上給付義務，原告依
            行政訴訟程序訴請返還，並無違誤。
          末查：被告於其答辯狀第二之1 項主張：「本計畫
            涉及公益．．．參照行政程序法第146 條對於行政
            機關得片面終止契約之規定，可推論行政機關於簽
            約前應享有相當之猶豫期間，自屬舉重以明輕之法
            理。」，是被告亦承認本計畫之投資契約屬於行政
            契約，本計畫之招商程序與投資契約均應受行政程
            序法之規範。
        (2)原告得依行政訴訟法第7 條合併請求賠償備標費用等
          損失：
          按行政訴訟法第7 條規定：「提起行政訴訟，得於同
          一程序中，合併請求損害賠償或其他財產上給付。」
          ，並未限定不得合併基於國家賠償法所為之損害賠償
          請求。因此，原告既得因被告已終止執行本計畫，而
          依同法第8條規定訴請返還申請保證金，當然得合併
          請求被告終止執行本計畫所致之損害，至為灼然。況
          且，原告提起本件訴訟前，已三度委請張炳煌律師分
          別於95年5 月16日、95年6 月2 日及95年7 月7 日以
          正式律師函請求、催告被告與原告協商備標費用等損
          失事宜，並言明若被告逾期不予協商即採取正當法律
          程序請求備標費用等損失（見起訴狀原證六），惟被
          告對於上述三次協商請求與催告均置之不理，是亦已
          滿足國家賠償法第10條之協議先行要件，且依同法第
          11條規定，於請求協議日起逾30日被告仍不開始協議
          後，原告即得以訴訟請求賠償。
      9.實體部分：
        (1)被告種種作為已明白顯示其政策上已決定終止本計畫
          之執行：
          被告所制定公告之本計畫招商文件申請須知第5.1.
            2.4 項規定：「最優申請案件申請人經取得主管機
            關發函通知同意投資執行計畫書後，應於10日內．
            ．．與主辦機關完成契約簽訂事宜。」及第2.3 項
            「本計畫時程表」規定時程為：最優申請案件申請
            人自議約完成後10日內提送投資執行計畫書，自主
            辦機關同意投資執行計畫書後10日內完成簽約。雖
            上述申請須知規定文字表面上似僅係對最優申請案
            件申請人之要求，惟依行政程序法第6 條規定：「
            行政行為，非有正當理由，不得為差別待遇。」及
            第8 條規定：「行政行為，應以誠實信用之方法為
            之，並應保護人民正當合理之信賴。」，本計畫有
            關簽約時程規範應公平、對等、無差別待遇地適用
            於主辦機關即被告與原告，並應保護原告對於簽約
            時程之正當合理信賴，故被告亦應受到上開規定之
            拘束，應於被告同意投資執行計畫書後10日內即94
            年12月29日前與原告完成簽約。但是，被告自94年
            12月29日迄今從未通知原告辦理簽約，此後原告數
            度以電話、會議及正式公函（見原告95年3 月2 日
            、95年4 月28日二封催告函，95年4 月28日函甚至
            已檢附律師法律意見書提醒被告拒絕簽約之法律責
            任，原證三），請求催告被告示下簽約日期時，但
            被告對於原告之簽約催告依然不給予任何回應，長
            期擱置本計畫，放任原告之申請文件及保證金均逾
            300 日有效期限而失效，足證被告決定終止本計畫
            之執行。
          被告現任縣長乙○○縣長於競選縣長期間即以反對
            BOT 案為政見，其當選就任後，被告即正式終止招
            商程序中之「台北縣環狀捷運線BOT 案」，此有台
            北縣政府官方網站新聞稿可憑（原證九）。至於本
            計畫，因已完成議約並核定投資執行計畫書，故被
            告顯然是採取拖延擱置策略，意圖藉此迫使原告因
            不堪3 億元資金積壓及人力閒置損失等壓力而自行
            表示放棄，以避免法律責任及外界之負面批評，此
            由桃園縣政府官方網站訊息中心引用中國時報《三
            鶯地區○○○○道BOT 案台北縣政府停看聽》及時
            報周刊2006年2 月20日《污水道BOT ，乙○○拒幫
            綠營埋單》等報導即可窺知（原證十）。惟不論係
            民進黨或國民黨執政，行政機關之行政行為均應受
            到行政程序法及相關法令之規範，此乃法治國家之
            基石，不能因政黨輪替而受到侵蝕。
          被告於其答辯狀第二之1 項雖辯稱：「本計畫涉及
            公益，．．參照行政程序法第146 條對於行政機關
            得片面終止契約之規定，可推論行政機關於簽約前
            應享有相當之猶豫期間，自屬舉重以明輕之法理。
            」，業已顯露被告終止執行本計畫、拒絕簽訂投資
            契約之真意，蓋行政程序法第146 條第1 項係規定
            ：「行政契約當事人之一方為人民者，行政機關為
            防止或除去對公益之重大危害，得於必要範圍內調
            整契約內容或終止契約。」，與行政機關簽約前是
            否享有猶豫期間全然無關，可知被告真意應是擬將
            本條項「終止契約」規定類推適用於簽約前之「終
            止執行計畫」，以解決其無法律依據得終止本計畫
            執行之困境。
          被告從未通知本企業聯盟申請人或原告，其依申請
            須知第2.3 條規定調整本計畫預訂時程：
            被告雖辯稱：「依申請須知第I-42頁第2.3 條規定
            本計畫作業程程規畫中亦載明：『本計畫預訂時程
            可經甄審會或主辦機關視實際情況予以調整之。』
            ‧‧‧」，惟查：
            (甲)被告從未於議約完成前或議約完成後依申請須知
              第I-42頁第2.3 條規定通知原告調整本計畫預訂
              時程，此由原告及被告所提出之雙方往來信函即
              可得證。況且，被告單方制定之申請須知第3.4.
              6 條「申請文件有效期限」規定：「申請文件有
              效期限為申請截止日之翌日起算300 天。」，顯
              示被告預定本計畫之甄審、議約及簽約時程為申
              請截止日之翌日起算300 天；若被告確有繼續執
              行本計畫之決心且確有調整作業時程之實際需要
              ，被告必然會在上述申請文件有效期限屆滿前通
              知原告調整作業時程且要求原告展延申請文件有
              效期限，但被告事實上從未通知原告調整作業時
              程及要求原告展延申請文件有效期限，足證被告
              早已無意執行本計畫。
            (乙)被告若依申請須知第2.3 條規定視實際情況調整
              本計畫預訂時程，則被告仍必須訂定調整後之作
              業時程，但被告自議約後幾經原告催告迄今仍未
              訂下任何調整後簽約時程，致原告之申請保證金
              、三億元資金及已聘用人員處於完全閒置浪費情
              況迄今長達1 年多，即足證明被告從未依申請須
              知第2.3 條調整本計畫預訂時程，其本意實是終
              止本計畫之執行。
            (丙)被告縱使得依申請須知第2.3 條規定視實際情況
              調整本計畫預訂時程，亦須受行政程序法及行政
              法一般原理原則之約制，不能因此即享有恣意且
              毫無節制之權利，而得對原告上述核示簽約時程
              之請求與催告無限期地置之不理及擱置本計畫。
          被告縱使在95年4 月19日營建署回函後至95年7 月
            23日申請文件有效期限屆滿日止，亦從未通知原告
            依第2.3 條規定調整本計畫預訂時程：
            被告95年3 月13日致函營建署詢問得否於投資契約
            書中訂定仲裁條款，95年4 月6 日致函營建署詢問
            中央政府補助比例，及95年4 月13日召開簽約前協
            商會議等，乃被告在既不簽約卻又不願明說的情況
            下所使用的拖延推遲策略。僅逐一說明如下：
            (甲)被告95年3 月13日致函營建署詢問得否於投資契
              約書中訂定仲裁條款，但若被告對此有疑義或有
              詢問必要，早在議約期間或94年12月12日發函確
              認雙方議約完成前即會詢問營建署，不應拖到95
              年3 月13日始去函營建署詢問。事實上，促參法
              第11條已規定：「主辦機關與民間機構簽訂投資
              契約，應依個案特性，記載下列事項：．．．八
              、爭議處理及仲裁條款。」，被告顯係因本企業
              聯盟申請人代表歐榮公司於95年3 月2 日以原證
              三號函催告其核示簽約時程，但被告不願核示或
              簽約，乃在95年3 月13日致函營建署，藉此迴避
              歐榮公司之要求並掩飾其不願核示簽約時程之態
              度。
            (乙)被告於95年4 月6 日致函營建署詢問中央政府補
              助比例，更是多此一舉，因為被告招標文件申請
              須知第1.1.2 條即已揭示：「本計畫奉行政院於
              民國（以下同）94年7 月8 日以院授內營環字第
              0940084454號函核定之『促進民間參與台北縣板
              新污水下水道系統建設（三峽、鶯歌地區）之興
              建、營運、移轉(BOT) 計畫－先期計畫書』辦理
              後續招商事宜。」，則被告焉有於公開招商且議
              約完成後尚不知中央政府是否給予補助之道理與
              可能，可見此函目的在於藉此迴避歐榮公司之要
              求並掩飾其不願核示簽約時程之態度。
            (丙)被告於95年4 月13日召開簽約前協商會議，竟然
              是在會議中推翻其制作之招商規範及中央政府已
              核定之計畫內容與用地範圍，另行提出規模廣達
              三公頃之「人工溼地計畫」取代本計畫原先規畫
              之污水處理廠，此觀諸被證七號會議記錄中營建
              署稱：「3 公頃人工濕地．．．並不符合本案提
              升用戶接管率之原始目的。」，且水利局稱：「
              3 公頃用地不在原核定污水處理廠8.7 公頃用地
              範圍。」，可證被告明知其提出之三公頃「人工
              溼地計畫」在法律上不可行且違背被告本身所制
              定之招商規範，其目的無非藉召開該會議來製造
              其有意繼續執行本計畫之假象而已。
            (丁)無論如何，營建署既已在95年4 月間回復被告所
              有詢問，兩造及營建署及水利局亦已在95年4 月
              13日召開簽約前協商會議，則若被告有繼續執行
              本計畫之意願，至申請文件有效期限95年7 月23
              日屆滿時止尚有3 個月之久，但被告不僅於此3
              個月期間內未曾核示簽約時程或要求展延申請文
              件有效期限，且迄今亦未曾核示簽約時程或要求
              展延申請文件有效期限，足證被告早已無意繼續
              執行本計畫。
          本企業聯盟申請人代表歐榮公司95年4 月28日函（
            原證十四）表示保留調整工程建設費價格之權利與
            被告不核示簽約時程及不執行本計畫無關：
            按歐榮公司於原證十四號函中係表示因被告遲遲未
            核示簽約時程，且自議約完成後國內工程物料價格
            飛漲，其乃參照「情事變更原則」保留於將來調整
            工程建設費價格之權利，此一表示乃因被告遲遲未
            核示簽約時程而提出，故被告之辯詞實乃倒果為因
            。況且，若被告認為原告無法律上基礎主張及保留
            上述權利，則被告自可依職權核示簽約時程，若原
            告於簽約期限屆滿而不肯簽約時，被告自得主張原
            告違反申請須知而沒入保證金，對於被告核示簽約
            時程根本不生任何妨礙可言，故被告執此為其拒絕
            核示簽約時程之藉口，固無理由。
          立法院第6 屆第3 會期第13次會議所凍結者並非本
            計畫之預算，被告之主張乃張冠李戴之詞：
            按立法院第6 屆第3 會期第13次會議記錄第74點決
            議所凍結者係營建署所規畫36件污水下水道BOT 計
            畫中，除已公開招商之高雄縣楠梓系統、台北縣淡
            水系統、宜蘭縣羅東系統及本計畫外（見被證十五
            ），尚未公開招商之其他三十件計畫之先期規畫作
            業費用之預算，並非本計畫之執行預算，此由與本
            計畫同時期公開招商及議約完成之「徵求民間機構
            參與宜蘭縣羅東地區○○○○道興建營運移轉計畫
            」已於94年11月25日完成議約，於94年12月13 日
            簽約，95年開始規畫興建設計，預計於98年完成第
            一期興建工程（見96年3 月14日下載之宜蘭縣政府
            全球資訊網「縣政新聞」，原證十六），即可證明
            被告所辯與事實不符。  鈞院若就上述兩造主張有
            所疑問，則原告聲請　鈞院向內政部營建署函查立
            法院第六屆第三會期第13次會議記錄第74點決議所
            凍結者是否執行本計畫之預算。
        (2)被告之行政不作為無比例原則之適用可言：
          被告於其答辯狀第二之1 項辯稱：「本計畫涉及公益
          ，且契約期間長達35年．．．，惟近來民意對BOT 案
          涉及重大公益有所顧慮．．．雖自議約迄今逾8 月有
          餘，而比起長達35年之政策決定而言，仍符合比例原
          則。參照行政程序法第146 條對於行政機關得片面終
          止契約之規定，可推論行政機關於簽約前應享有相當
          之猶豫期間，自屬舉重以明輕之法理。」惟查：
          就板新（三峽、鶯歌地區○○○○○道系統建設之
            興建與營運究應由被告自建、自營，或是依促參法
            採用由民間投資興建、營運、移轉之BOT 模式，此
            係被告應為之政策決定，所謂比例原則之適用亦應
            在政策決定階段，原告就此無權置喙。唯當被告政
            策上決定採用促參法所定之BOT 模式並公開招商後
            ，即應依行政程序法及被告所制定之招商文件申請
            須知進行本計畫，已無被告辯稱之「政策決定」問
            題存在，遑論本計畫之執行已完成甄審決定最優人
            選、議約、核定投資執行計畫書、及企業聯盟申請
            人投資3 億元設立公司等程序。所以，被告所辯「
            議約迄今逾8 月有餘，而比起長達35年之政策決定
            而言，仍符合比例原則」云云，毫無理由。
          其次，比例原則於行政程序法之體現係該法第7 條
            ：「行政行為，應依下列原則為之︰一、採取之方
            法應有助於目的之達成。二、有多種同樣能達成目
            的之方法時，應選擇對人民權益損害最少者。三、
            採取之方法所造成之損害不得與欲達成目的之利益
            顯失均衡。」，是對行政行為採行之手段、方法與
            所欲達成目的間關係之規範，故被告辯稱之簽約猶
            豫期間長短與本計畫經營期間長短，根本無適用行
            政程序法第7 條比例原則之餘地。
          末按：被告於本計畫公告招商前，於93年10月21日
            公告招標「板新等地區○○○○道系統BOT 計畫及
            瑞芳污水處理廠環境影響評估之委託技術服務」，
            於93年11月3 日以3845萬2000元決標予中興工程顧
            問股份有限公司（原證十一），委託中興工程顧問
            股份有限公司及其團隊成員進行各專業領域之可行
            性分析。被告並於94年7 月將中興工程顧問股份有
            限公司提出《促進民間機構參與台北縣板新污水下
            水道系統建設（三峽、鶯歌地區）之興建、營運、
            移轉（BOT ）計畫－先期計畫書（修正三版）》印
            製為本計畫招商文件之一（原證十二）。由該先期
            計畫書目錄頁及第一章「可行性研究成果彙整摘要
            」，可知被告於決定將本計畫付諸公告招商前，業
            已委託專業顧問團隊進行各專業領域之可行性分析
            ，包括市場可行性分析、工程技術可行性分析、法
            律可行性分析（由常在法律事務所負責）、財務可
            行性分析（由普華財務顧問公司負責）、土地取得
            可行性分析、環境可行性分析等。由上可知，被告
            至少在92年間即已在政策決定本計畫（因被告必須
            在92年即編列93年採購預算，始能於93年將本計畫
            可行性分析以3845萬2000元決標予中興工程顧問股
            份有限公司），而93年11月中興工程顧問股份有限
            公司開始進行各項可行性分析，則被告在本計畫於
            94年7 月公開招商前，至少已有2 年之籌畫及服務
            價值達3845萬2000元之可行性分析，縱使依被告之
            上述「比例原則」謬辯，其在招商公告前已有完全
            充分時間研議是否公開招商進行本計畫，焉有在公
            開招商且議約完成後，尚須八個月考慮是否應簽約
            執行本計畫之道理。
          況且，本計畫係於94年7 月公開招商，94年9 月26
            日為申請文件截止日，故申請人僅有約2 個月時間
            進行各項備標作業，且被告於招標須知規定：最優
            申請案件申請人自議約完成後10日內提送投資執行
            計畫書，自主辦機關同意投資執行計畫書後10日內
            完成簽約（否則被告得沒收原告之5000萬元申請保
            證金），則被告有何立場提出上述「比例原則」謬
            辯，侈言其應享有8個月之「簽約猶豫期間」。
        (3)係被告終止執行本計畫，並非原告不簽約：
          按原告繳交5000萬元申請保證金，投入數千萬元予短
          短2 個月期間進行浩繁之備標作業，積極與被告完成
          議約，提交投資執行計畫書予被告核定，並投資3 億
          元鉅資成立專案公司，足證原告積極規畫參與本計畫
          之招商，絕非兒戲（任何正常合理之企業絕不會將數
          億元現金投入視為兒戲，況且原告公司法人大股東「
          歐榮環保科技股份有限公司」係榮民工程股份有限公
          司轉投資持股48% 之子公司）。況且，原告於被告遲
          不簽約時曾數度以拜會、電話聯絡、發函等方式，催
          請被告訂下簽約日期，被告均無任何正面回應，且長
          期擱置本計畫，放任原告之申請文件及保證金均逾30
          0 日有效期限而失效，足證被告決定終止本計畫之執
          行。如今被告竟反而指摘原告，辯稱：「倘原告不簽
          約時，自然得與被告合意終止簽約事宜，再予退還保
          證金。」，實令原告瞠目結舌。
      10.原告於95年3 月6 日始完成公司設立登記係因被告遲不
        核示簽約日期原因所致，非可歸責於原告：
        被告辯稱：「原告於民國95年3 月6 日方成立特許公司
        ‧‧‧故本案從無可能如原告所說於民國94年12月29日
        完成簽約。」實乃倒果為因之說詞。蓋：如前9.(1)所
        述，周縣長於競選縣長期間即以反對BOT 案為政見，因
        此，本企業聯盟申請人授權代表歐榮公司於周縣長就任
        後即多次以電話與被告機關聯絡，請其確認並示下簽約
        日期，但被告機關卻均以縣長甫任新職，尚未批示決定
        簽約日期為由予以推託延遲，致本企業聯盟申請人於無
        法確定被告是否要簽約及簽約時程情況下，未敢冒然投
        入3 億元鉅額資金進行公司設立程序，才會在95年春節
        過後之95年2 月22日召開發起人會議，而於95年3 月6
        日完成公司設立程序。
      11.綜上，爰依行政訴訟法第7 條及第8 條規定，請求鈞院
        判如訴之聲明，用保權益，至感德便。
　　(二)被告主張之理由：
      1.程序部分：本件鈞院無審判權。原告起訴之請求，顯非
        公法上爭議。
        (1)本件原告起訴主張關於備標損失之請求權基礎為國家
          賠償法第2 條第2 項，則本件為國賠案件，應由普通
          法院民事庭審判，本件原告並無行政訴訟法第7 條所
          定合併其他類型訴訟提起損害賠償之情形，況行政訴
          訟法第8 條一般給付之訴並未包含損害賠償性質之國
          賠性質之損害賠償，原告不得逕依行政訴訟法第7 條
          及第8 條提起本件訴訟，鈞院應依行政訴訟法第2 條
          及第107 條第1 項第1 款規定，駁回原告之訴，其理
          甚明。
        (2)再者，本件系爭計畫之招商文件（原證二) 第I-1 頁
          明確表示該系爭計畫係依據促參法之規定辦理，而依
          據促參法第12條第1 項之規定「主辦機關與民間機構
          之權利義務，除本法另有規定外，依投資契約之約定
          ；契約無約定者，適用民事法相關之規定。」可知，
          於立法者制定時，已將其契約性質定性在私法契約，
          亦即基於僅係屬「行政私法」契約之範疇，如有爭執
          ，應循民事訴訟程序謀求解決，而不屬行政救濟之範
          圍。在本案系爭計畫未對該項投資契約間權利義務另
          為規定之情形下，本案之權利義務是適用民事法相關
          規定，從而本案是屬於私法契約，而非公法上之爭議
          ，依行政訴訟法第2 條之規定，鈞院就本案件無審判
          權。
        (3)原告雖以鈞院94年度訴字第752 號判決，謂本計畫之
          招商應適用行政程序法規定，且依促參法訂定之建置
          營運契約係屬行政契約，甄審及其公告為行政處分，
          甄審及其公告後續所有程序及執行應係甄審公告之後
          續程序，同樣為公法事件。以此欲將本案請求返還申
          請保證金及給付備標損失等案件同樣類比為公法案件
          等云云，惟此，實有謬誤，茲論述如下：
          鈞院94年度訴字第752 號判決係針對高速公路電子
            收費系統建置，與本計畫之污水下水道建設不同。
            二者暨非同一事物亦無相類似之特徵，自不可當然
            比照援用。且上開判決之既判力並不及於本案。
          上開判決與本案之爭議也並不相同，上開判決主要
            是針對及於甄審公告後所締結之契約是否為行政契
            約作闡述，而本案之爭議則在於原告就因為申請參
            與招商所繳交之申請保證金可否返還及所謂之備標
            損失可否請求給付一事有爭議。於本案之情形，原
            、被告雙方根本就尚未締結一投資契約，與上開判
            決之情形，迥然不同。且，如上開(2)所述，系爭計
            畫之招商係依據促參法之規定，而在該系爭計畫未
            明定其性質為何之時，依促參法第12條第1 項之規
            定，該系爭計畫亦為一私法性質，殆無疑義。
        (4)且就該系爭計畫之招商程序，就其招商申請之形式觀
          之，與一般政府採購之方式並無不同，何以一般政府
          採購案件關於保證金等之給付返還係循民事訴訟程序
          為之，而於本案之情形卻要為不同之處理，理由何在
          ？令被告不解。
        (5)綜上所述，本案所爭議之原告就因為申請參與招商所
          繳交之申請保證金可否返還及所謂之備標損失可否請
          求給付一事，其依據並非是植基於原、被告間之投資
          契約而來（事實上，原、被告間根本尚未存在一投資
          契約），故討論該不存在之投資契約其性質究為公、
          私法契約之何者，不具實益。從而，亦與上開鈞院94
          年度訴字第752 號判決為不同之事件，無類比援用之
          可能。而依上開(2)及(3)所述，該系爭計畫之法律屬應
          為私法性質，而非依公法事件，故依行政訴訟法第2
          條暨第107 條第1 項第1 款之規定，請求鈞院裁定駁
          回原告之訴。
        (6)另原告主張依國家賠償法（下稱國賠法）請求被告賠
          償損失，惟違反國賠法第10條有關協議先行之規定，
          逕向法院提起本件訴訟，欠缺訴訟法定要件，起訴與
          法不合。
        (7)原告雖於行政訴訟準備書（一）狀之壹、一、（二）
          中主張政府機關在簽訂投資契約前之前階段行為為行
          政程序及公法行為，進而推論原告繳納申請保證金之
          行為亦為行政程序及公法行為，惟此段推論實有繆誤
          存在。
        (8)蓋縱使採雙階理論認為於促參法下所為的本件系爭計
          畫其前階段為行為為行政程序及公法行為，究其真意
          乃在於若申請人對於甄審會最後所為之評定何者為最
          優申請人有所異議或不服時，得以該評定為一行政處
          分而為訴願抑或行政訴訟之救濟。惟本案所涉及的請
          求返還申請保證金案件，其並非係原告對甄審會最後
          之評定有所不服，故不應認為係一公法上爭議。
        (9)換言之，原告試圖將申請保證金之繳納，涵蓋到行政
          程序之範圍內。惟細繹之，於本系爭計畫中，實包含
          三個部分，一者為投資契約，一者為甄審會之決定，
          一者為本件招商文件之內容。縱使鈞院認為甄審會之
          決定為一行政處分，故其甄審程序之進行為一行政程
          序，然此一射程範圍並不及於本系爭計畫之招商文件
          。而原告繳納保證金乃是依照該招商文件之規定，故
          欲探求此請求返還申請保證金案件是否為公法上之爭
          議，則須視該招商文件之性質為何而定。
        (10)對原告於行政訴訟準備書(一)狀及行政訴訟準備書(二)所
          謂之訴之追加，被告不同意。請鈞院裁定駁回原告之
          訴之追加。
          就原告提出之行政程序法第146 條第2 項之訴之追
            加，被告請求鈞院裁定駁回，其理由敘之如後：
            (甲)原告於行政訴訟準備書(一)狀中追加行政程序法第
              146 條第2 項為請求權基礎。被告不同意。
            (乙)原告主張，被告於行政答辯狀主張類推適用行政
              程序法第146 條第1 項之規定，則業已默示同意
              補償原告因被告之行政行為所遭受之一切損失等
              語。實係斷章取義，足不可取。實際上，觀被告
              於行政答辯狀，答辯理由二所述，是在「假設」
              縱使鈞院認為對本案件有審判權之情形下，基於
              對本案件系爭計畫涉及重大公益之考量，應允許
              被告於簽約前享有相當之猶豫期間之答辯意旨，
              並無準用抑或類推適用行政程序法第146 條1 項
              之用語。被告之所以於答辯狀中提及行政程序法
              第146 條第1 項，旨在闡明於涉及重大公益事項
              時應給於行政機關較為多元、彈性之空間，此一
              行政法上之原理，並無准用抑或類推適用行政程
              序法第146 條1 項之意。
            (丙)再者，依行政訴訟法第111 條第1 項規定：「訴
              狀送達後，原告不得將原訴變更或追加他訴。但
              經被告同意，或行政法院認為適當者，不在此限
              。」可知，法文中並無明文規定該「同意」包括
              「默示同意」，基於對被告訴訟防禦權之保護及
              訴訟經濟之考量，不應擴張解釋為包含「默示同
              意」。從而，原告主張被告默示同意原告所提出
              之行政程序法第146 條第2 項之訴之追加，實無
              理由。
          就原告於行政訴訟準備書(二)狀所提出之民法第179
            條不當得利返還請求權之訴之追加，被告不同意。
            被告請求鈞院裁定駁回
      2.實體部份：退萬步言，縱鈞院認本件具有審判權，原告
        主張亦無理由。
        (1)本計畫涉及公益，且契約期間長達35年，其於專業考
          量有其執行必要性，惟近來民意對BOT 案涉及重大公
          益有所顧慮，被告於政策執行上仍須考量民意之依歸
          ，並花費時日與縣民及各界多作溝通，雖自議約迄今
          逾8 月有餘，而比起長達35年之政策決定而言，仍符
          合比例原則。參照行政程序法第146 條對於行政機關
          得片面終止契約之規定，可推論行政機關於簽約前應
          享有相當之猶豫期間，自屬舉重以明輕之法理。原告
          片面斷言被告無簽約意圖，而一再違反申請須知規定
          請求發還保證金，其操之過急實有違誠實信用原則，
          欠缺保護之必要性。
        (2)原告於起訴書狀中陳述被告已決議中止本系爭計畫之
          執行，實與事實不符，被告從未有過決議中止本系爭
          計畫執行之表示，原告所憑據之理由，純屬謬誤，不
          足採信。茲論述於後：
          原告主張意旨略為：「本系爭計畫投資契約書依招
            商文件（參辯論意旨狀被證一）所定之時程，被告
            應於94年12月12日核定原告投資計畫書後10日內，
            即94 年12 月29日之前完成本系爭計畫投資契約之
            簽訂，惟被告遲不簽約，而認被告決議中止本計畫
            。」惟原告之主張實於事實不符，不可採信。茲論
            述於後：
            (甲)於原告成立依招商文件第壹部申請須知（下稱申
              請須知）第I-35 頁第5.1.2.4 條之規定完成第
              1.2.13所稱之民間機構（下稱特許公司）之設立
              登記前，被告根本無法與原告簽約，而原告於95
              年3 月6 日方成立該特許公司（辯論意旨狀被證
              二），故本案從無可能如原告所說於94年12月29
              日完成簽約，且此乃可歸責原告之事由所致。
            (乙)且依申請須知第I-42 頁第2.3 條規定本計畫作
              業時程規劃中亦載明：「本計畫預定時程可經甄
              審會主辦機關視實際情況予以調整之。」而於本
              案議約時，內政部營建署對於投資契約條文所列
              之以仲裁方式處理因投資契約所生之爭議，有所
              疑義，因內政部營建署為本系爭計畫所需經費之
              重要補助機關，其所補助之經費占本系爭計畫補
              助經費之95％（辯論意旨狀被證三），故為免將
              來內政部營建署對本案有所爭執，亦應將該投資
              契約交由內政部營建署核備，而內政部營建署亦
              於95年3 月13日發函同意備查（辯論意旨狀被證
              四）。而於95年4 月3 日被告亦發函予原告（辯
              論意旨狀被證五），檢附上開內政部營建署95年
              3 月13日之函示，並告知被告就投資契約之簽約
              事宜正在研議中。核上所述，被告既依申請須知
              所載有權就本計畫預定時程視實際情況予以調整
              ，而上開將投資契約簽約事宜延後亦有必要且正
              當之事由。則被告將簽約事宜延後自無可歸責之
              處，更無從認為被告有中止本系爭計畫之意願及
              表示。
            (丙)再者，本系爭計畫龐大且歷時長達35年，其經費
              補助問題事關重大，被告曾就此事於民國95年4
              月6 日發函內政部（辯論意旨狀被證六）就本系
              爭計畫中央補助比例於本系爭計畫特許期間內固
              定補助比例為95％或至少為93％，以免本案於將
              來有無法繼續進行之虞。而內政部營建署亦於民
              國95年4 月19日發函確定本系爭計畫所需經費中
              央補助比例為95％（參辯論意旨狀被證三）。從
              而，依上開申請須知第I-42 頁第2.3 條規定本
              計畫作業時程規劃所載明：「本計畫預定時程可
              經甄審會主辦機關視實際情況予以調整之。」可
              知，被告為確定本系爭計畫將來不會因中央補助
              經費之短缺或減少比例而造成本系爭計畫無法繼
              續執行，而延後簽約時程，實係被告所得行使之
              權限且對原告亦為有益，從而，被告將簽約事宜
              延後自無可歸責之處，更無從認為被告有中止本
              系爭計畫之意願及表示。
            (丁)且查，倘若被告真的有中止本系爭計畫之意願及
              表示，被告何以於95年4 月13日與原告為本系爭
              計畫之簽約前協商會議，並就三項議題達成共識
              （辯論意旨狀被證七）。可見，被告從無有中止
              本系爭計畫之意願及表示，而此亦為原告所明知
              ，然現今原告竟為獲得勝訴之判決而顛倒事實，
              指責被告有中止本系爭計畫之意願及表示，實令
              被告詫異不已。
            (戊)綜上所述，本系爭計畫之投資契約之簽約時程延
              後，其原因乃是原告可歸責事由之遲延及被告本
              於申請須知之權限所為之正當且有必要之延後，
              被告實無可歸責之處。然原告竟於95年4 月28日
              發函（辯論意旨狀被證八）要求補償延遲簽約前
              原告額外支出之相關成本，及因物價飛漲之簽約
              前建設費調價。此等要求殊不合理，蓋於申請須
              知（參辯論意旨狀被證一）1.1.5 「申請人應詳
              閱本申請須知，其提送申請文件即表示已同意遵
              守其所規定之事項，申請人不得逾越而提出任何
              附帶條件或但書。」，而於申請須知第I-42 頁
              第2.3 條規定本計畫作業時程規劃既載明：「本
              計畫預定時程可經甄審會主辦機關視實際情況予
              以調整之。」則原告當可預期時程變動後所造成
              之影響，而須對此所生之成本及花費自行吸收。
              如今，原告卻反而要求被告對之為補償，實不合
              理。
            (己)末查，立法院第6 屆第3 會期第13次會議記錄第
              74 點 （被證九）載明：「第9 目『下水道管理
              業務』38億,0199 萬8,000 元中，除引進民間投
              資（BOT ）之預算1 億3,242 萬元不得動支，隨
              同年度結束繳回國庫外，其餘均准予動支。」可
              知，本案系爭之「徵求民間機構參與台北縣板新
              污水下水道系統建設（三峽、鶯歌）地區之興建
              、營運、移轉（BOT ）計畫」的95年度中央預算
              遭凍結，從而被告被迫將系爭投資契約簽約事宜
              延後，並無違誤。綜上所述，被告既有本計畫預
              定時程視實際情況予以調整之權限，而被告亦從
              無有過決議中止本系爭計畫執行之表示。則原告
              指摘被告已決議中止本系爭計畫之執行，與事實
              不符，不足採信。
          原告主張略為：「將申請須知（參辯論意旨狀被證
            一）第3.7.3 所規定之申請保證金之有效期限及申
            請須知第3.4.6 所規定之申請文件之有效期限作為
            本系爭計畫雙方簽訂投資契約之時點。進而主張於
            申請文件及申請保證金之有效期限屆滿日，95 年7
            月23日，為本系爭計畫的投資契約最後簽訂時點，
            而被告未於該時點前與原告簽訂投資契約，亦未要
            求展延上開所述之申請保證金及申請文件之有效期
            限，故認被告事實上已中止本系爭計畫之繼續執行
            。」惟原告之主張實於事實不符，不可採信。其理
            由在於本案並不存在申請保證金及申請文件之有效
            期限之問題。蓋申請須知中所載之申請保證金及申
            請文件之有效期限之規定，旨在避免該申請保證金
            是以有時間限制的證券或票券時繳納，在本案締結
            投資契約之前即罹於失效的情形，而本案原告所提
            之申請保證金係以台灣土地銀行長春分行之現金支
            票作為申請保證金，所以，不會發生前開申請須知
            3.7.3 之問題。而申請文件亦復如是，本案原告所
            提之申請文件並無時效之限制，故亦無申請須知第
            3.4.6 之問題。從而，原告之主張無理由。
        (3)原告主張以行政訴訟法第8 條為請求權基礎向被告請
          求返還申請保證金，實無理由。其原因在於原告之請
          求不合該條規定之要件。蓋行政訴訟法第8 條第1 項
          規定：「人民與中央或地方機關間，因公法上原因發
          生財產上之給付或請求做成行政處分以外之非財產上
          之給付，得提起給付訴訟。因公法上契約發生之給付
          亦同。」而所謂公法上原因發生之給付係只基於法規
          之規定、基於公法契約之約定或因事實行為而生者。
          而本案所涉及者乃是請求返還申請保證金案件，該給
          付之發生並非上述所述之因公法上原因而發生，故原
          告之請求無理由。
        (4)原告主張國家賠償法第2 條第2 項規定：「公務員於
          執行職務行使公權力時，因故意或過失不法侵害人民
          自由或權利者，國家應負損害賠償責任。公務員怠於
          執行職務，致人民自由或權利遭受損害者亦同。」向
          被告求償備標損失亦無理由，蓋原告未依「協議先行
          」之法定程序，且審判權亦有疑義，尤者，如上開2.
          (2)所述，對於系爭計畫投資契約簽約時程之延後，
          被告並無可歸責事由存在，何來怠於執行職務一說，
          故原告之主張無理由。
        (5)原告依行政程序法第149 條準用民法第179 條不當得
          利之規定向被告請求返還申請保證金，實無理由。
          行政程序法第149 條係對行政契約所為之規定，本
            件所涉及之返還申請保證金之爭議非因行政契約而
            來，故實無行政程序法第149 條之適用。
          本案中，被告持有原告所繳納之申請保證金有其法
            律上之原因，並不構成不當得利。申請須知3.7.3
            的「申請保證金之有效期限」其規範意旨，旨在避
            免如原告所提供之保證金為有時間限制的證券或票
            券時，在本案締結投資契約之前即罹於失效的情形
            。此觀申請須知3.7.2 「申請人應依第3.7.6 條之
            規定，以本國之現金、金融機構簽發之本票或支票
            、金融機構保付支票、本國郵政匯票、銀行開發或
            保兌之不可撤銷擔保信用狀或取具銀行之書面連帶
            保證作為申請保證金，交付予主辦機關。」所規範
            之多種繳納保證金之方式中，其中不乏有時間限制
            之繳納方式自明。查本件原告係以台灣土地銀行長
            春分行之現金支票作為申請保證金，所以，不會發
            生前開申請須知3.7.3 之問題。而關於申請保證金
            返還之方式，於申請須知3.7.5 中亦有詳細載明，
            惟原告卻不符合各該規定之情形，被告自無法返還
            申請保證金予原告。故被告持有原告所繳納之申請
            保證金有法律上原因，並無不當得利之情事。
          又本件原告係以台灣土地銀行長春分行之現金支票
            作為申請保證金，所以，不會發生前開申請須知3.
            7.3 之問題。
          而關於申請保證金返還之方式，於申請須知3.7.5
            中亦有詳細載明．惟原告卻不符合各該規定之情形
            ，被告自無法返還申請保證金予原告。
          又被告前曾以95年6 月22日北府水管字第09504308
            81號函文回覆無保證金退還問題（被證一），自不
            生遲延給付之利息賠償，倘原告不簽約時，自然得
            與被告合意終止簽約事宜，再予退還保證金。
        (6)就原告向被告請求備標損失之給付，實無理由。茲說
          明如後：
          原告陳稱其有備標損失，而欲向被告請求。惟令被
            告不解的是，原告之損失從何而來。申請須知（參
            原證二）1.1.5 「申請人應詳閱本申請須知，其提
            送申請文件即表示同意已同意遵守其所規定之事項
            ，申請人不得逾越而提出任何附帶條件或但書。」
            、3.4.13「申請人應自行負擔一切申請費用、包括
            現場調查、準備申請文件（包括一切文件、資料等
            ）及申請保證金相關費用等。」既然，原告已經同
            意自行負擔一切申請費用，何來向被告請求被標損
            失之理。實令被告不解。
          又原告主張備標損失金額高達2600萬餘元，範圍過
            大，且其要求之項目包括年節獎金、投標申請相關
            支出等，林林總總，實不可採，該請求損失補償應
            限於對於本計畫之必要且有益費用之支出，如有因
            此受有利益仍須依損益相抵之。況依本計畫申請須
            知第3.4.13 條 規定，申請費用應由申請人自行負
            擔。倘原告針對此爭議，自應以與被告申請調解為
            宜，不宜逕向法院起訴，徒增法院受理及被告應訴
            之煩。
          就原告於原證五所提出之「原告備標損失暨資金成
            本損失表及費用支出單據乙份」等私文書之真正，
            被告有爭執。
        3.綜上，請求判決如答辯之聲明。
　　理  由
壹、程序方面：
    按依促參法成立之BOT 案件，不論在招商、興建、營運、以
    迄營運期間屆滿由民間將建設移轉予政府前，政府均有高度
    參與與監督，係有公權力介入，促參法第五章特別明定政府
    對民間參與興建及營運交通建設之監督管理，其中促參法第
    52條及第53條更規定：民間機構於興建營運期間如有施工進
    度嚴重落後、工程品質重大違失、經營不善或其他重大情事
    發生時，主辦機關得命定期改善，中止其興建營運之全部或
    一部，情況緊急時，中央目的事業主管機關亦得令民間機構
    停止興建或營運之一部或全部，並採取適當措施維持該公共
    建設之營運，必要時並得強制接管興建或營運中之公共建設
    等等，上開制度與行政契約之契約調整之機制（行政程序法
    第146、147條）相當，若促參BOT案件屬私法契約，殊難想
    像此一單方變更契約內容之機制。次按被告雖抗辯促參法第
    12條第1 項規定：「主辦機關與民間機構之權利義務，除本
    法令有規定外，依投資契約之約定；契約無約定者，適用民
    事法相關之規定。」參照本條之立法理由：「一、本條明定
    投資契約屬民事契約之性質，與其訂定之原則及履行之方法
    。」立法者已揭明投資契約之性質為民事契約，故本件後續
    簽訂之建置及營運契約，其性質為私法契約云云，惟查，促
    參法民國89年02月09日公布施行當時行政程序法尚未施行（
    90年1 月1 日施行），行政契約係由解釋、實務及學理形成
    ，並未有明文，無從準用（促參法誤規定為適用），是以促
    參法規定：‧‧‧，適用民事法相關規定，係當時法制下不
    得不然之結果。況且投資契約準用民事法相關規定之法條規
    定，並不當然即應判斷為私法契約，此從行政程序法第149
    條規定：行政契約，本法未規定者，準用民法相關規定之明
    文可得反證。至於立法理由，僅係解釋法律方法之一，但依
    促參法成立之投資契約具有強烈公權力與特許之內容與本質
    ，立法理由率斷為民事契約，顯非妥適，自應排除此一法律
    解釋方法，被告主張之理由，自非可採。此外，學者亦主張
    投資契約內容龐大，不宜就契約整體而斷，應就個別契約條
    款之標的及目的加以判斷（林明鏘著論BOT 之法律關係註15
    ），故至少投資契約在政府管理監督及調整契約內容機制上
    ，具公權力行使之性質，此一見解，應不能退讓，否則攸關
    全民利益之公共建設，只要依促參法決標後，其後之建置營
    運階段，即依民事法「契約自由」原則，其得標之營運建置
    猶如脫韁不受政府管控，殊非全民之福，亦有損政府施政威
    望，自非法解釋所應為，合先敘明。
貳、實體方面：
一、本件原告之法人股東歐榮環保科技代表參與被告於94年7 月
    間依「促進民間參與公共建設法」公告辦理「徵求民間機構
    參與台北縣政府板新污水下水道系統建設（三峽、鶯歌地區
    ）之興建、營運、移轉（BOT ）計畫」之招商程序，並依被
    告所公告招商文件中申請須知規定組成「歐信工程股份有限
    公司籌備處」為企業聯盟申請人（本企業聯盟申請人於議約
    完成後依申請須知規定正式公司法人化，即原告），依規定
    繳交申請保證金5000萬元，嗣經甄審委員會評定為最優申請
    人，並進行議約，旋由被告於94年12月12日以北府水污字第
    0940850786號函通知本計畫議約完成。惟被告未遵守其所制
    定公告之本計畫招商文件申請須知第5.1.2.4 項規定：「最
    優申請案件申請人經取得主管機關發函通知同意投資執行計
    畫書後，應於10日內．．．與主辦機關完成契約簽訂事宜。
    」及第2.3 項「本計畫時程表」如下：項次13、最優申請案
    件申請人自議約完成後10日內提送投資執行計畫書，項次15
    、主辦機關同意投資執行計畫書後10日內完成簽約等規定，
    於議約完成後遲不簽約，原告遂依行政訴訟法第7 條及第8
    條規定提起本件行政訴訟。
二、查本件原告於起訴狀送達後之95年9 月20日準備書狀(一)提出
    行政程序法第146 條第2 項之追加及96年3 月7 日準備書狀
    (二)提出民法第179 條不當得利返還請求權之追加陳述，被告
    對此等追加陳述表示反對；但查系爭BOT 計畫性質為行政契
    約，已如前述，茲因被告曾述及行政程序法第146 條第1 項
    之規定意旨，引申在涉及重大公益事項時應給予其較為多元
    、彈性之空間；就此，原告即援引該條第2 項，認為有類推
    適用該項規定做為其請求損失賠償之基礎；另原告於起訴狀
    即援引申請文件及申請保證金屆期失效，本計畫已無申請人
    之申請存在，無從成立投資契約之主張，嗣於96年3 月7 日
    準備書狀(二)為其請求返還申請保證金之性質為準用民法第17
    9 條規定之不當得利返還請求權之追加陳述。核上開追加陳
    述，一為行政程序法所定行政契約之條款之引申；另一係為
    其原來之請求予以定性，均僅係就其請求返還申請保證金及
    損失賠償之事實陳述，賦予其請求權之法律基礎，無礙被告
    之防禦，尤符合訴訟經濟之要求，本院認為原告上開追加陳
    述，要屬適當，應予准許。
三、關於原告請求返還申請保證金5000萬元部分，本院判斷如下
    ：
  （一）依原告參與、被告依「促進民間參與公共建設法」公告
        辦理之「徵求民間機構參與台北縣政府板新污水下水道
        系統建設（三峽、鶯歌地區）之興建、營運、移轉（
        BOT ）計畫」之招商文件（以下簡稱招商文件）之「甄
        審作業階段及流程」章下2.3 「本計畫作業時程規劃」
        記載系爭計畫時程表（本院卷23頁），計有15項次，兩
        造均陳述：原告已為本計畫之最優申請案件申請人，已
        完成議約（第12項次）、原告基於最優申請案件申請人
        之地位已提送投資執行計畫書（第13項次），且被告已
        同意投資執行計畫書（第14項次），所爭執者，即為第
        15 項 次之「完成簽約」之時程。又兩造於本院準備程
        序中均陳明兩造對於本計畫未曾聲明終止或解除，記明
        在卷。準此，本件即無類推適用民法終止契約或解除契
        約回復原狀之餘地，兩造之爭執點，端應依招商文件中
        之規定尋求其解決依循，要無疑義。
  （二）依招商文件第壹部申請須知第三章「申請作業規定」下
        3.7 有關「申請保證金」之規定項下，有3.7.5 「申請
        保證金之發還」之約定（本院卷第19頁），其規定：「
        有下列情形之一者，主辦機關應於該情形發生後通知該
        申請人，並於該申請人申請發還保證金後30日內無息發
        還其申請保證金。1.申請人經甄審會決議確認未通過資
        格審查。2.除最優申請案件申請人及次優申請案件申請
        人之外之申請人，於接獲未入選通知後，3.次優申請案
        件申請人於主辦機關與最優申請案件申請人完成簽約程
        序，並獲主辦機關通知後。4.最優申請案件申請人於其
        成立民間機構，並依本申請須知規定繳交履約保證金及
        完成簽約程序後。」等語，查原告為本計畫之最優案件
        申請人，已如前述，自無前開第1 至第3 點規定之適用
        ；而兩造所爭執者，即為被告未與原告依招商文件所定
        時程簽約，從而，本件亦無前開第4 點規定之適用。
  （三）原告主張其請求返還之請求權基礎之一，即為：本計畫
        之簽約因逾越招商文件3.7. 3有關「申請保證金之有限
        期限」及第3. 4.6有關「申請文件之有效期限」規定之
        有效期限，而自動失效。茲就此項主張，臚述如下：
        1.、按招商文件3.7.3 有關（本院卷第18頁）「申請保
          證金之有效期限」，規定為：「申請保證金之有效期
          限應自申請截止日之翌日起算300 天，如主辦機關要
          求延長至簽約完成時止，申請人應配合辦理，不得拒
          絕。」；而第3.4.6 條「申請文件有效期限」（本院
          卷15頁）則規定為：「申請文件有效期限為申請截止
          日之翌日起算300 天。但如有需要，主辦機關有權要
          求申請人順延其申請文件之有效期限。」。
        ２、經核上開規定，其意旨應在於防止被告對於系爭（
          BOT ）計畫之簽約陷於無限期之停頓，藉以保障參與
          計畫之最優申請人之權益，此從上開規定特別註明「
          有效期限」自明。且自前述有3.7.5 有關「申請保證
          金之發還」之規定以觀，其規範射程未及於參與本計
          畫之最優申請人完成議約後，被告遲未與其簽約時，
          其所繳交之申請保證金如何返還之問題，基於契約雙
          方地位對等之法理，應為如此之解釋，始符招商文件
          上開規定之本旨。
        ３、按「行政行為，應以誠實信用之方法為之，並應保
          障人民正當合理之信賴。」行政程序法第8 條定有明
          文，此一規定於行政程序法總則之「原則」，於行政
          契約亦有其適用。卷查本件原告業依招商文件，於94
          年10月28日經甄選委員會評定為為本計畫最優申請人
          ，被告且於94年11月3 日發函通知原告被評定為最優
          申請人，兩造旋即依招商文件規定，進行議約，並完
          成議約程序；被告亦於94年12月12日以北府水污字第
          09 4 0850786號函知原告，確認本計畫議完成；94年
          12月19日被告再以北府水污字第0940859087號函核定
          原告所提出之投資執行計畫書。凡此，均為被告所不
          爭執。而依本計畫申請須知第5.1.2.4 條規定及「本
          計畫作業時程表」、「本計畫甄審作業流程圖」所定
          時程，投資契約之簽訂應於最優申請案件申請人取得
          主辦機關即被告94年12月19日發函通知原告同意投資
          執行計畫書後10日內依約完成，此亦為被告於本院準
          備程序期日，所不爭執，從而，似此，被告置前開招
          商文件所定簽約時程於不顧，任原告所繳申請保證金
          在契約未簽訂之前，未能取回，豈係法理之平，從而
          ，自誠信原則以論，前開招商文件第3.7.3 有關「申
          請保證金之有效期限」之規定及3.4.6 有關「申請文
          件有效期限」之規定，均應認定係為保障最優申請人
          因主辦機關之遲延致未能完成簽約時之規定，始符正
          義公平。
        ４、被告雖辯稱：申請須知3.7.3 的申請保證金之有效
          期限之規範意旨，旨在避免參與本計畫之民間機構所
          提供之保證金為有時間限制的證券或票券時，在本案
          締結投資契約之前即罹於失效之情形云云；但查：(1)
          申請須知第3.7.3 條之規定，並無「申請保證金之有
          效期限於所提供之保證金為證券或票券」等之文句；
          (2)若依被告前開抗辯，則申請人不得以有效期限不足
          300 天之證券或票券或銀行保證書或擔保信用狀等替
          代現金做為申請保證金，豈非適足證明申請人提供現
          金做為申請保證金之有效期限僅有300 天；從而，主
          辦機關之被告得持有申請保證金之權利期間僅有300
          天，逾此有效期限，即無再繼續持有申請保證金之法
          律上原因至明。
        ５、按依招商文件第3.4.4 條規定：「受理申請文件期
          間，自本招商文件公告日．．．至民國94年9 月12日
          下午14時止」，惟本計畫在94年9 月9 日第三次補充
          公告時將申請文件之截止日期延至94年9 月26日下午
          14時整；因此，申請文件及申請保證金之有效期限均
          以95年7 月23日為屆滿日，逾期即自動失效。查：被
          告雖抗辯95年8 月28日答辯狀所檢附之95年6 月22日
          北府水管字第0950430881號函即為其請求原告順延申
          請文件及申請保證金之要求函云云；但查上開函係針
          對原告委請環球普蓋茨法律事務所代原告請求被告返
          還申請保證金及備標損失補償之覆函，而非請求原告
          順延申請文件及申請保證金之函文，有該函附卷可稽
          （見本院卷第213 頁），原告此項抗辯要屬空言無憑
          。準此，被告既未在申請文件及申請保證金有效期限
          屆滿前要求申請人展延有效期限，且拒不與原告簽訂
          本計畫投資契約，則申請文件及申請保證金已均於95
          年7 月23日以後自動喪失其效力，則本計畫已無申請
          人之申請存在，即無從成立投資契約。
        ６、次按「行政契約，本法未規定者，準用民法相關之
          規定。」行政程序法第149 條定有明文。又「無法上
          之原因而受利益，致他人受損害者，應返還其利益，
          雖有法律上之原因，而其後已不存在者，亦同。」亦
          為民法第179 條所明定。本件被告持有系爭申請保證
          金，因申請須知第3.7.3 所規定之「申請保證金之有
          效期限」及3.4.6 所規定之「申請文件之有效期限」
          業於95年7 月23日屆滿，而失其再持有之法律上原因
          ，原告主張依民法第179 條規定，請求返還系爭申請
          保證金及自起訴狀（繕本）送達被告翌日即95年8 月
          23日起算之法定利息，要屬於法有據，應予准許。
四、關於原告請求補償因被告行政行為所遭受之一切損失部分，
    本院之判斷如下：
  （一）原告主張其本項請求之依據為國家賠償法第2 條；惟按
        國家賠償法第2 條第2 項規定：「公務員於執行職務行
        使公權力時，因故意或過失不法侵害人民自由或權利者
        ，國家應負損害賠償責任。公務員怠於執行職務，致人
        民自由或權利遭受損害者亦同。」其本質為侵權行為，
        核與契約債務不履行異其要件，要雖引為債務不履行損
        害事實之賠償請求權基礎，且行政契約之債務不履行係
        兩造立於平等地位所衍生違反合意之法律關係，核與公
        權力之行使所衍生之國家侵權行為或怠於行使公權力無
        涉，本件既屬行政契約簽約爭議，即不生國家賠償問題
        。原告以被告不遵守申請須知所規定的簽約時程，援引
        國家賠償法之規定，請求被告賠償其備標損失２千６百
        ３３萬２千９百２７元及其遲延利息云云，於法不合，
        不應准許，應予駁回。
  （二）原告另主張被告抗辯其得類推適用行政程序法第146 條
        第1 項規定，不論其類推適用之真意為何，應可合理推
        論被告業已默示同意補償原告因被告之行政行為所遭受
        之一切損失。因此，原告謹就請求給付備標費用等損失
        計2633萬2927元部分，追加行政程序法第146 條第2 項
        為請求權基礎云云；惟按「行政契約當事人之一方為人
        民者，行政機關為防止或除去對於公益之重大危害，得
        於必要範圍內調整契約內容或終止契約（第1 項）。前
        項之調整或終止，非補償相對人因此所受之財產上損失
        ，不得為之（第2 項）。」行政程序法第146 條第1 項
        及第2 項定有明文。本件被告未聲明終止本招商計畫，
        業如前述，而參考其援用行政程序法第146 條第1 項之
        規定所為之抗辯略以：近來民意對BOT 案涉及重大公益
        有所顧慮，被告於政策執行上仍須考量民意之依歸，並
        花費時日與縣民及各界多作溝通，雖自議約迄今逾8 月
        有餘，而比起長達35年之政策決定而言，仍符合比例原
        則。參照行政程序法第146 條對於行政機關得片面終止
        契約之規定，可推論行政機關於簽約前應享有相當之猶
        豫期間，自屬舉重以明輕之法理；原告片面斷言被告無
        簽約意圖，而一再違反申請須知規定請求發還保證金，
        其操之過急實有違誠實信用原則，欠缺保護之必要性等
        語。可知被告並無調整或終止本計畫之行為至明。又查
        行政程序法第146 條第1 項所規範之調整或終止契約之
        主動權，完全操之於行政機關，原告要無主張類推適用
        之餘地，原告此項主張，顯屬無據。
五、綜合上述，本件兩造雖均未終止或解除本計畫之進行，但原
    告所繳交之申請保證金因逾有效期限而自動失效，被告已失
    其持有之法律上原因，自負有返還之義務，原告依行政程序
    法第149 條準用民法第179 條規定請求返還及自起訴狀繕本
    送達被告翌日起算之法定利息，自屬有據，應予准許；至其
    請求損失賠償一節，因以國家賠償為其主張之請求權基礎，
    核與行政契約要件不合，且無類推適用行政程序法第146 條
    第2 項規定請求賠償可言，其此部分主張，尚屬無據，應予
    駁回。
六、本件事證已臻明確，兩造其餘攻擊防禦方法，核與本件判決
    結果不生影響，爰不逐一論述，併此敘明。
七、據上論結，本件原告之訴為一部有理由，一部為無理由，爰
    依行政訴訟法第104 條、民事訴訟法第79條，判決如主文。
中　　華　　民　　國　　96　　年　　3　  月  　29 　 日
                         第六庭審判長法  官　林　文　舟
                                     法  官　陳　鴻　斌
                                     法  官　闕　銘　富
上為正本係照原本作成。
如不服本判決，應於送達後20日內，向本院提出上訴狀並表明上
訴理由，如於本判決宣示後送達前提起上訴者，應於判決送達後
20日內補提上訴理由書（須按他造人數附繕本）。
中　　華　　民　　國　　96　　年　　4　  月  　2 　 日
                                     書記官  孫　筱　晴
